【裁判字號】    99,消債更,299
【裁判日期】    990824
【裁判案由】    聲請更生程序
【裁判全文】
臺灣高雄地方法院民事裁定           99年度消債更字第299號
聲  請  人  甲○○
上列當事人聲請消費者債務清理事件，本院裁定如下：
    主  文
聲請駁回。
聲請費用由聲請人負擔。
    理  由
一、聲請意旨略以：聲請人即債務人前未曾依「中華民國銀行公
    會會員辦理消費金融案件無擔保債務協商機制」請求共同協
    商債務清償方案，於本件聲請更生前，經向最大債權金融機
    構即花旗（台灣）銀行申請前置協商不成立。而聲請人對金
    融機構因消費借貸所負之債務計達新臺幣（下同）627,032
    元，惟聲請人目前失業並無收入，實有不能清償債務之情事
    ，而聲請人所負無擔保或無優先權之債務總額並未逾1,200
    萬元，復未經法院裁定開始清算程序或宣告破產，爰依法聲
    請裁定准予更生等語。
二、按「為使負債務之消費者得依本條例所定程序清理其債務，
    以調整其與債權人及其他利害關係人之權利義務關係，保障
    債權人之公平受償，謀求消費者經濟生活之更生及社會經濟
    之健全發展，特制定本條例」、「債務人不能清償債務或有
    不能清償之虞者，得依本條例所定更生或清算程序，清理其
    債務」、「聲請更生或清算不合程式或不備其他要件者，法
    院應以裁定駁回之，但其情形可以補正者，法院應定期間先
    命補正」，消費者債務清理條例第1 條、第3條 、第8 條分
    別定有明文。是消費者債務清理條例之立法，其中心思想乃
    認陷於經濟上困境之消費者若任其於惡性循環之債務窘境中
    自生自滅，其將衍生嚴重之社會問題，致難以維持安定之社
    會經濟秩序，故有予之分別情形依更生或清算之程序清理其
    債務之必要，藉以妥適調整其與各相關債權人等間之權利義
    務關係，以謀求消費者經濟生活之更生機會，從而健全社會
    經濟發展。惟私法上之債之關係，係以當事人間之信賴關係
    為基礎，為社會經濟組織之重要支柱。當事人於以法律行為
    追求自己之利益之際，亦應顧及對方之利益，並考量債權債
    務在社會上之作用，本於誠實及信用之原則，行使其債權及
    履行其債務。故債務人之消費者欲以上開條例為其所負義務
    之調整者，自應本於誠信原則之本旨，僅在其不能清償債務
    或有不能清償之虞而使其陷於經濟上之困境時始得准許之，
    以避免其藉此善意之立法而惡意圖謀減免債務，致使社會陷
    於道德之危險，並因此使信用緊縮而造成社會經濟之動盪。
三、聲請人固以其對金融機構因消費借貸所負之債務計達627,03
    2 元，目前失業無收入而有不能清償債務之情，並提出債權
    人清冊、財產及收入狀況說明書、戶籍謄本、聲請人綜合所
    得稅各類所得資料清單及財產歸屬資料清單、前置協商不成
    立通知書、土地登記謄本等件為證。惟查：
  (一)聲請人主張現積欠之總債務共計627,032 元，並曾於民國99
    年間向花旗（台灣）銀行申請前置協商，惟該行嗣於99年6
    月24日以聲請人無法負擔任何還款方案為由，作成協商不成
    立之通知乙情，此有財團法人金融聯合徵信中心（下稱聯徵
    中心）前置協商專用債權人清冊、當事人信用報告回覆書及
    前置協商不成立通知書在卷為憑（見本院卷第14頁、第23至
    29頁），應認真實。是依前揭條文規定及說明，聲請人就上
    開債務須有不能清償債務或有不能清償之虞，且此情形業使
    其陷於經濟上之困境時，法院始須准之進行更生。
  (二)聲請人目前以高雄市社區服務人員職業工會為投保單位，投
    保薪資則為24,000元，名下則有2 筆土地，公告現值計875,
    500 元，此有勞工保險被保險人投保資料表、財產歸屬資料
    清單、土地登記謄本在卷可按（見本院卷第41頁、第6 頁、
    第43至44頁），則聲請人既仍以投保薪資24,000元投保勞工
    保險，是目前是否失業而無收入即非無疑，並參以其名下土
    地公告現值即達875,500 元，顯足以清償其積欠之債務627,
    032 元，足認聲請人之資產已足清償其負債，況聲請人自陳
    每月尚有子女給付扶養費計10,500元，而於支應必要生活費
    用之餘，每月具2,000 元可供清償前開債務，是實難認聲請
    人有不能清償債務或不能清償之虞之情事。
四、綜上所述，聲請人之資產大於負債，每月復具有固定收入並
    有餘額可供清償債務，是其現之情況尚非有不能清償債務或
    有不能清償之虞，依上開說明及規定，其聲請之更生應未具
    必要要件，自應駁回其更生之聲請。
五、依消費者債務清理條例第8 條、第15條，民事訴訟法第78條
    ，裁定如主文。
中    華    民    國    99    年    8     月    24    日
              民事第四庭    法      官  楊淑儀
上為正本係照原本作成。
如不服本裁定，應於裁定送達後10日內，以書狀向本院提出抗告
，並繳納抗告費新臺幣1,000元。
中    華    民    國    99    年    8     月    24    日
                            書  記  官  王資惠

司法院資訊處製作；財團法人民間司法改革基金會備份。
